臺灣新竹地方法院交通事件裁定　　　　　　　　　　　九十一年度交聲更字第二號
　　移 送機 關　交通部公路局新竹區監理所
　　異　議　人　甲○○
右列受處分人因違反道路交通管理處罰條例案件，對於交通部公路局新竹區監理所所
為之裁決處分（裁決處分案號：竹監六字第裁五○—Ｊ00000000號，原舉發
案號：投警交字第ＪＣ0000000號），聲明異議，經本院以九十年度交聲字第
一０一號裁定後，由臺灣高等法院以九十一年度交抗字第四三二號裁定第一次發回，
本院裁定如左：
      主  文
原處分撤銷。
甲○○機器腳踏車駕駛人，未依規定戴安全帽，處新台幣伍佰元罰鍰；又汽車駕駛人
，在道路上以其他危險方式駕車，處新台幣壹萬貳仟元罰鍰，並記違規點數點。合
併應處新台幣壹萬貳仟伍佰元，並記違規點數點。
      理  由
一、按機器腳踏車駕駛人及附載座人，未依規定戴安全帽者，處駕駛人新台幣五百元
    罰鍰。又汽車駕駛人，駕駛汽車在道路上蛇行或以其他危險方式駕車者，處新臺
    幣六千元以上二萬四千元以下罰鍰，並當場禁止其駕駛。道路交通管理處罰條例
    第三十一條第六項、第四十三條第一項第一款定有明文。又汽車駕駛人，違反道
    路交通管理處罰條例第第四十三條之規定者，除依原條款處罰鍰外，並予記違規
    點數三點，道路交通管理處罰條例第六十三條第一項第三款亦定有明文。
二、聲明異議意旨略以：裁決書上所載ＧＺＭ—一九九號重型機車固為異議人甲○○
    所有，惟裁決書所載九十年九月二十六日凌晨二時十四分之違規時間，異議人曾
    於當日騎乘前揭機車前往新竹縣竹東鎮公司上班，且異議人家中並無警員所舉發
    之青少年，前揭機車亦未借予他人使用或失竊，本件應係查獲警員目視車號發生
    錯誤所致，為此聲明異議等語。
三、經查：
（一）異議人所有車號ＧＺＭ—一九九號重型機車確於本件裁決書所載時間、地點，
      有駕駛人未戴安全帽且經警察制止時，逆向行駛而逃逸等違規事由一節，經本
      院囑託臺灣南投地方法院訊問證人即舉發本件違規事件之警員吳子正、楊振延
      ，證人吳子正證稱：「（問：有無．．．舉發交通違規事件，當時情形如何？
      有無當場抄記違規人車號、廠牌、顏色等資料之草稿？）當時我們在巡邏，於
      虎山路上，我從巡邏車上後視鏡發現一輛機車騎士未戴安全帽，我趁機繞到他
      後面去，騎機車者是一名年輕男士，身穿草屯商工的運動服，他有發現我們在
      跟他，我把車號唸出來，讓前座的同事楊振延抄寫在手上，號碼非常確定，後
      來騎士加速離去，我們沒有追上，追蹤過程中很清楚的看他未戴安全帽。（問
      ：本件有無誤認之可能？與該名騎士或異議人有無怨隙？有無誣陷？）不可能
      誤認，我有複誦給楊振延聽，經他確認無誤後，才抄下車號在手上，與騎士及
      車主均無怨隙，也不可能誣陷。」，證人楊振延證稱：「（問：有無．．．舉
      發交通違規事件，當時情形如何？有無當場抄記違規人車號、廠牌、顏色等資
      料之草稿？）我也有看到車牌，確定無誤後，才抄寫在手上，事後回警局，再
      依據抄下之車號調出車籍資料開出本罰單，機車的廠牌及顏色，當初看得很清
      楚。（問：本件有無誤認之可能？與該名騎士或異議人有無怨隙？有無誣陷？
      ）類似此種逕行舉發事件，我們會當場記下車輛廠牌及排氣量等，足以辨識車
      輛的特徵，雖然無書面草稿記錄，但也不會弄錯，如果比對電腦中的車籍資料
      不符合，就不會開出違規通知單。」。而證人等為執法之人員，與實際違規人
      及異議人並無怨隙，當無誣攀之可能及必要，足見異議人所有車號ＧＺＭ—一
      九九號重型機車之駕駛人確有上開違規情事，應屬無疑。異議人雖提出戶籍謄
      本證明家中並無警員所述之年輕男子，惟使用異議人所有上開機車者，並非必
      定侷限於設籍於該戶之人，自難以此作為有利於異議人之認定。
（二）又逕行舉發違反道路交通管理事件，經汽車所有人依通知單所載應到案日期前
      到案，並告知違規駕駛人姓名、身分證統一編號及住址者，處罰機關應即另行
      通知違規駕駛人到案依法處理，逾應到案日期者，處罰機關應依道路交通管理
      處罰條例第八十五條第三項規定處罰該汽車所有人，違反道路交通管理事件統
      一裁罰標準及處理細則第二十四條亦定有明文。易言之，如汽車駕駛人在道路
      違規，為警當場攔停者，處罰機關固應對汽車駕駛人為處罰，惟若舉發機關並
      非當場對該部汽車攔停，而係依違反道路交通管理事件統一裁罰標準及處理細
      則第二十三條第一項第四款規定以不服指揮稽查逃逸逕行舉發者，此際舉發機
      關只能依上開處理細則第二十三條第二項規定對汽車所有人為掣單舉發，而如
    經舉發之汽車所有人在舉發通知單之應到案日期前到案，並告知處罰機關該名
      實際違規駕駛人姓名、身分證統一編號及住址者，處罰機關應即依前開細則第
      二十四條規定處罰該名違規駕駛人，至於汽車所有人未於應到案日期前到案，
      或雖於應到案日期前到案，但未告知處罰機關實際之違規駕駛人者，處罰機關
      仍應依道路交通管理處罰條例第八十五條第三項「本條例關於車輛駕駛人之處
      罰，如應歸責於車輛所有人者，處罰車輛所有人」規定，對車輛所有人加以處
      罰。本件異議人雖依限申訴，因未告知實際違規駕駛人姓名，原處分機關以異
      議人為本件被舉發車輛之所有人而予以裁罰，並無違誤。
（三）綜上所述，受處分人所有之前揭機車之駕駛人確有未戴安全帽，並以危險方式
      在道路上駕駛之違規事由，證人楊振延依違反道路交通管理事件統一裁罰標準
      及處理細則第二十三條第一項第四款、第二項之規定逕行舉發，尚無違法之處
      。原處分機關即移送機關依道路交通管理處罰條例第四十三條第一項、第三十
      一條第六項及違反道路交通管理統一裁罰標準及處理細則第二十四條之規定依
      道路交通管理處罰條例第八十五條第三項規定處罰機車所有人即受處分人固非
      無據。惟查：本件機車駕駛人駕車未戴安全帽依道路交通管理處罰條例第三十
      一條第六項應處新台幣五百元罰鍰，另危險駕車部分依同條例第四十三條第一
      項第一款及違反道路交通管理事件統一裁罰標準表之規定，應處新台幣一萬二
      千元之罰鍰，並依同條例第六十三條第一項第三款規定記違規點數三點，然原
      處分機關卻合計罰以新台幣二萬一千五百元之罰鍰，並記違規點數三點，即有
      不當。是本件受處分人之異議雖無理由，惟原處分既有不當，自應由本院將原
      處分撤銷，仍以受處分人所有車號ＧＺＭ—一九九號重型機車之駕駛人有違反
      道路交通管理處罰條例第三十一條第六項、第四十三條第一項第一款、第六十
      三條第一項第三款之事由，而應依違反道路交通管理事件統一裁罰標準及處理
      細則第二十條及違反道路交通管理事件統一裁罰標準表之規定，並依道路交通
      管理處罰條例第八十五條第三項規定裁處該機車所有人即受處分人罰鍰一萬二
      千五百元及記違規點數三點，以資適法。
四、據上論斷，應依道路交通案件處理辦法第二十條前段，裁定如主文。
中      華      民      國    九十一    年      八      月    二十三    日
                              臺灣新竹地方法院交通法庭
                                  法    官  雷  雅  雯
如不服本裁定，應於裁定送達後五日內向本院提出抗告狀。
右正本證明與原本無異。
                                  書 記 官  汪  淑  菁
中      華      民      國    九十一    年      八      月    二十三    日
